臺灣臺北地方法院民事判決　九十年度訴字第四○五八號
　　原　　　告　　寅○○
　　訴訟代理人　　甲○○
　　被　　　告　　午○○
　　訴訟代理人　　辰○○
　　被　　　告　　巳○
　　　　　　　　　未○○
　　訴訟代理人　　壬○○
　　被　　　告　　辛○○
　　訴訟代理人　　巳○
　　被　　　告　　壬○○
　　　　　　　　　庚○○
　　訴訟代理人　　壬○○
　　被　　　告　　癸○○
　　訴訟代理人　　壬○○
　　被　　　告　　子○○
　　訴訟代理人　　巳○
　　被　　　告　　丑○○
　　訴訟代理人　　乙○○
　　　　　　　　　卯○○
　　被　　　告　　丙○○
　　訴訟代理人　　乙○○
　　　　　　　　　卯○○
　　被　　　告　　戊○○
　　　　　　　　　己○○
　　訴訟代理人　　戊○○
　　　　　　　　　卯○○
　　　　　　　　　辰○○
　　被　　　告　　丁○○
　　訴訟代理人　　戊○○
　　　　　　　　　辰○○
　　被　　　告　　乙○○
　　訴訟代理人　　卯○○
右當事人間請求不動產所有權移轉登記事件，本院判決如左：
    主      文
被告應就其被繼承人蘇火塗遺產坐落台北市○○區○○段一小段二一三之一地號土地
應有部分六分之一辦理繼承登記後，將上開土地所有權應有部分六分之一移轉登記與
原告。
訴訟費用由被告連帶負擔。
    事      實
甲、原告方面：
  壹、聲明：被告應將坐落台北市○○區○○段一小段二一三之一地號土地應有部分
      六分之一，辦竣繼承登記後，再將上開土地應有部分六分之一辦理所有權移轉
      登記與原告。
  貳、陳述：
    一、原告委由訴外人張明通以張明通名義於民國七十七年二月十三日，向被告之
        被繼承人蘇火塗購買原蘇火塗所有坐落台北市○○區○○段一小段二一三、
        二一三之一地號二筆土地應有部分各六分之一。嗣於七十七年五月一日，張
        明通將上開買賣契約之土地移轉登記請求權等有關權利、義務讓與原告，原
        告並已付清全部價款。嗣張明通及蘇火塗已將上開土地應有部分各六分之一
        之辦理所有權移轉登記相關證件，即土地所有權狀正本、印鑑證明、戶籍謄
        本及所有權移轉登記申請書表交予原告。
    二、依蘇火塗與張明通所訂買賣契約第十三條約定：「本件不動產辦理移轉登記
        之承買權利人名義由甲方（即張明通）自由指定，乙方（即蘇火塗）不得異
        議或干涉」。而張明通與蘇火塗除指定登記名義人為原告外，同時亦將上開
        二一三地號土地應有部分六分之一辦竣所有權移轉登記與原告。惟其中二一
        三之一地號土地應有部分六分之一則未辦理所有權移轉登記予原告。
    三、蘇火塗已於七十八年二月二十六日死亡，其繼承人中，配偶蘇高吻於八十年
        九月二日死亡，三女蘇雪娥於八十三年六月二十九日死亡，次女蘇寶秀於六
        十九年四月二十三日死亡，其遺產由被告輾轉繼承取得後，迄未辦理繼承登
        記。
    四、為此，本於買賣契約及繼承之法律關係，訴請被告就上開土地辦理繼承登記
        後，將其所有權應有部分六分之一移轉登記與原告。
  參、證據：提出不動產買賣契約書、權利轉讓書等影本各一件，收據二件，蘇火塗
      及各被告戶籍謄本、土地所有權狀、印鑑證明、土地增值稅繳納通知書、土地
      登地聲請書、委託書、土地買賣所有權移轉契約書、土地登記謄本、繼承系統
      表各一件為證，並聲請訊問證人張明通。
乙、被告方面：
  壹、聲明：駁回原告之訴。
  貳、陳述：
    一、不清楚原告與蘇火塗之間的事，且蘇火塗已去世十三年，原告均未提起。
    二、系爭二一三之一地號土地目前登記在蘇火塗名下。
    三、原告所提之證物塗改處均未蓋章，不動產買賣契約書亦未蓋騎縫章。不排除
        有抽換的可能。
    四、原告未提出給蘇火塗新台幣（下同）五十萬元之收據，無法證明張明通有給
        蘇火塗五十萬元，況證人張明通身為土地仲介業者，竟未要求蘇火塗開立收
        據，顯不合理，就算要開收據，也應該是蘇火塗開立收據給原告，不可能只
        由張明通開立收據給原告。
    五、被告均未見過蘇火塗的簽名，不知原告所提證物上之「蘇火塗」簽名是否為
        真正。
    六、原告雖稱被告其他親屬同時和原告買賣同一筆土地者，均已經和原告和解，
        惟案情不同，不能相提並論。
    理　    由
一、原告主張伊委由訴外人張明通以張明通名義於七十七年二月十三日，向被告之被
    繼承人蘇火塗購買原蘇火塗所有坐落台北市○○區○○段一小段二一三、二一三
    之一地號二筆土地應有部分各六分之一，並約定移轉登記名義人由張明通指定。
    嗣於七十七年五月一日，張明通將上開買賣契約之土地移轉登記請求權等有關權
    利、義務讓與原告，並與蘇火塗指定以原告為上開土地移轉登記之名義人。其後
    ，原告付清全部買賣價款，蘇火塗亦將上開二一三地號土地應有部分六分之一辦
    竣所有權移轉登記與原告。惟其中二一三之一地號土地應有部分六分之一則未依
    約辦理移轉登記，僅將辦理所有權移轉登記所需之土地所有權狀、印鑑證明、戶
    籍謄本及蓋妥蘇火塗印章之土地登記申請書交予原告。而蘇火塗於七十八年二月
    二十六日死亡，被告為蘇火塗之繼承人，繼承蘇火塗就系爭買賣契約所負之債務
    ，且上開未辦畢移轉登記之系爭土地所有權應有部分，為蘇火塗之遺產，雖仍登
    記為蘇火塗所有，但已由被告繼承取得。被告就系爭土地應有部分迄未辦妥繼承
    登記，亦未移轉登記予原告，為此，本於買賣契約及繼承之法律關係，訴請被告
    就系爭土地應有部分辦竣繼承登記後，將之移轉登記與原告。
二、被告則以從不知原告與蘇火塗間訂有系爭買賣契約，蘇火塗已去世十三年，原告
    亦未曾提起；而原告所提出之不動產買賣契約書，於塗改處均未經當事人蓋章確
    認，各頁之間亦未蓋騎縫章，亦有經抽換之虞；且原告僅提出張明通開立給原告
    之收據，並無蘇火塗受領買賣價款所立之收據，原告提出之不動產買賣契約雖註
    記蘇火塗收受十萬元，但未註明係何筆土地買賣價款；況張明通身為土地仲介業
    者，竟未要求蘇火塗開立受領買賣價款之收據，亦不合理等語，資為抗辯。
三、按物之出賣人，負交付其物於買受人並使其取得該物所有權之義務；又繼承人自
    繼承開始時，除本法另有規定外，承受被繼承人財產上之一切權利義務，民法第
    三百四十八條第一項、第一千一百四十八條分別定有明文。
四、查原告主張被告為蘇火塗之繼承人；而坐落台北市○○區○○段一小段二一三、
    二一三之一地號二筆土地應有部分各六分之一，原為蘇火塗所有，其中二一三地
    號土地應有部分六分之一已經移轉登記予原告，另二一三之一地號土地應有部分
    六分之一，現由被告繼承取得，但仍登記為蘇火塗所有等事實，業據其提出繼承
    系統表、戶籍謄本、土地登記謄本等件為證，並為為被告所不爭，堪信為真實。
五、原告另主張伊委由訴外人張明通以張明通名義於七十七年二月十三日，向蘇火塗
    購買上開二一三及二一三之一地號土地應有部分各六分之一，並約定移轉登記名
    義人由張明通指定。嗣於七十七年五月一日，張明通將上開買賣契約之土地移轉
    登記請求權等有關權利、義務讓與原告，並與蘇火塗指定以原告為上開土地移轉
    登記之名義人。其後，原告已付清全部買賣價款，蘇火塗僅將上開二一三地號土
    地應有部分六分之一移轉登記予原告，另二一三之一則未依約辦理移轉登記，僅
    將辦理所有權移轉登記所需之土地所有權狀、印鑑證明、戶籍謄本及蓋妥蘇火塗
    印章之土地登記申請書交予原告等事實，並提出不動產買賣契約書、權利轉讓書
    、收據蘇火塗戶籍謄本、土地所有權狀、印鑑證明、土地增值稅繳納通知書、土
    地登地聲請書、委託書、土地買賣所有權移轉契約書等件為證。被告雖以前開情
    詞，爭執原告所提出不動產買賣契約書之真正，及原告所主張付清買賣價款之事
    實。惟查，證人張明通於九十年十二月三日到庭具結證稱：「系爭買賣是寅○○
    委託我向我大伯蘇火塗買，約定價金六十萬元，我先開十萬元支票給蘇火塗，也
    有兌現，不動產買賣契約書後面有註記。另外五十萬元是蘇火塗將移轉證件備齊
    至寅○○處，經寅○○看過沒有問題之後，寅○○當場交給我現金五十萬元，我
    當場將現金交給蘇火塗，當場我也簽了七十七年三月十一日收據即原證一給寅○○。我把錢交給蘇火塗時，蘇火塗沒有簽（收據），只有拿十萬元訂金時有簽」
    、「我沒有要求蘇火塗開收據，是因為以前的人比較有信用，所以我沒有要求他
    簽，而且證件也已經交齊了」等語，經記明筆錄在卷可稽，核與原告上開主張及
    所提出之不動產買賣契約書所載相符。而原告既能提出其所持有為辦理系爭土地
    移轉登記所需之蘇火塗戶籍謄本、土地所有權狀、印鑑證明，及蓋妥蘇火塗印章
    之土地增值稅繳納通知書、土地登地聲請書、委託書、土地買賣所有權移轉契約
    書等正本附卷為證，顯見蘇火塗已將該文件交付原告，亦堪認蘇火塗應有移轉系
    爭土地與原告之意。至於上開不動產買賣契約書乃債權契約，法無規定應以何種
    方式為約，其締約當事人未於文字塗改處蓋章確認並在各頁之間蓋用騎縫章，並
    不影響契約之效力，當事人非必注意及之，要難以此事由否認該契約之真正。而
    土地買賣價款之受領，未經簽立收據為證者，並非罕見，蘇火塗業已交付辦理系
    爭土地移轉登記所需文件予張明通及原告為憑，原告及張明通於給付蘇火塗買賣
    價款時，未要求其簽立收據，亦與事理無違，當不能因蘇火塗未立收據即予否認
    。是被告上開所辯不足為據。原告所提出之上開證據及證人張明通所證情節，既
    與原告主張之事實相符，自當認原告主張之事實為可採。則依前揭規定，被告自
    應承受蘇火塗對原告所負移轉系爭土地所有權之債務。
六、末按對于未辦繼承登記之公同共有遺產本於買賣關係請求移轉登記之訴，同時合
    併請求先辦理繼承登記，於辦理繼承登記後再為移轉登記，尚符合訴訟經濟之原
    則，應為法之所許（最高法院七十年度台上字第一二０八號判決意旨參照）。從
    而，原告本於買賣契約及繼承之法律關係，請求被告就蘇火塗遺產即坐落台北市
    文山區○○段○○段二一三之一地號土地應有部分六分之一辦理繼承登記後，將
    之移轉登記與原告，即無不合，應予准許。
七、至兩造其餘攻擊防禦方法，經本院斟酌後認為均不影響本判決之結果，自無逐一
    詳予論駁之必要，附此敘明。
據上論結，本件原告之訴為有理由，依民事訴訟法第八十五條第二項判決如主文。
中　　　華　　　民　　　國　　　九十一　　年　　一　　　月　　二十二　　日
                                  　　民事第六庭法　　　官　　黃明發
右為正本係照原本作成
如對本判決上訴，須於判決送達後二十日內向本院提出上訴狀
中　　　華　　　民　　　國      九十一　　年    一　　　月    二十四    日
                                                書　記　官    謝梅琴
